【裁判字號】    91,保險,29
【裁判日期】    920128
【裁判案由】    給付保險金
【裁判全文】
臺灣臺南地方法院民事判決  九十一年度保險字第二九號
    原      告    乙○○
    被      告    美商美國安泰人壽保險股份有限公司
    法定代理人    甲○○
    訴訟代理人    薛西全律師
    複  代理人    利美利律師
右當事人間請求給付保險金事件，本院判決如左：
    主    文
原告之訴駁回。
訴訟費用由原告負擔。
    事    實
甲、原告方面：
一、聲明：求為判決
         （1）被告應給付原告新台幣（下同）一百萬元及自民國九十一年六月二十
              日起至清償日止，按年息百分之十計算之利息。
         （2）訴訟費用由被告負擔。
二、陳述：
   （1）緣原告乙○○之丈夫陳振裕，於民國九十一年五月三十一日騎乘車號ＭＱＳ
        －八一九之重型機車，行經台南縣歸仁鄉○○村○○路五五二號前，因黃昏
        天色漸暗，雨天路滑視線不佳，造成與騎乘腳踏車之張水柳發生車禍，導致
        原告丈夫陳振裕因車禍意外窒息死亡，並由檢察官開立死亡證明書，原因騎
        機車車禍引起姿態性窒息死亡無誤。
   （2）本件意外事故經查原告丈夫曾向英國保誠人壽及美商安泰人壽投保人壽險及
        意外險，經原告申請保險公司理賠，英國保誠人壽之人壽險新台幣三十萬元
        及意外險二百萬元於民國九十一年六月二十九日已理賠給付完畢，但被告美
        商安泰保險卻只理賠人壽險三十萬元，而意外險保險金一百萬元卻未獲得理
        賠，其理由指稱原告丈夫係酒後駕車車禍所導致死亡，而不負保險金給付之
        責任。而依一般觀念，喝酒駕車未必一定發生車禍，而原告丈夫係因與張水
        柳發生車禍意外導致窒息死亡，而非因喝酒駕車導致死亡，顯然與喝酒無相
        當因果關係，且英國保誠人壽經調查顯示，原告丈夫係因車禍後引起意外死
        亡，並已理賠意外險保險金二百萬元，但被告美商安泰人壽之意外險保險金
        卻不理賠，今依美商安泰意外傷害保險單條款第一條內容本契約的解釋，應
        探求契約當事人的真意，不得拘泥於所用的文字，如有疑義時，以做有利於
        被保險人的解釋為準，及第五條被保險人於本契約有效期間內，因遭受意外
        傷害事故，致其身體蒙受傷害而致殘廢或死亡時，依照本契約的約定，給付
        保險金，前項所稱意外傷害事故，指非由疾病引起之外來突發事故。又依保
        險法第一百三十一條：傷害保險人於被保險人遭受意外傷害及其所致殘廢或
        死亡時，負給付保險金額之責。
三、證據：提出台南地方法院檢察署相驗屍體證明書、交通事故證明書保誠人壽理賠
          審核表、安泰意外傷害保險條款等各一件。
乙、被告方面：
一、聲明；一原告之訴駁回。二訴訟費用由原告負擔。
二、陳述；
   （1）查原告之夫陳振裕生前為合億食品股份有限公司（以下簡稱為合億公司）之
        員工，而合億公司曾向被告投保安泰意外傷害團體保險，依該意外傷害團體
        保險保險單條款第二十一條第四款之規定：「被保險人直接因下列事由致死
        亡、殘廢或傷害時，本公司不負給付保險金的責任。．．．四被保險人飲酒
        後駕（騎）車，其吐氣或血液含酒精成份超過道路交通法令規定標準者。」
        可知有上開該款之事實而致發生事故時，被告乃不負給付保險金之責任，此
        乃屬保單所明定之除外責任。（2）按依道路交通安全規則第一百一十四條
        第二款之規定：「汽車駕駛人有左列情形之一者，不得駕車。．．．二飲酒
        後其吐氣或血液含酒精成份超過每公升０．二五毫克以上者，血中濃度所含
        酒精成份不得超過每公升０．五mg/ml。」，經查原告之  夫陳振裕固曾於
        九十一年五月三十一日騎乘機車發生事故而致死亡，然查依台南市立醫院之
        病歷所載可知陳振裕之etnylalacohol（乙醇酒精濃度）血液酒精濃度167.6
        6mg/dl（=1.6766mg/ml）此已明顯超過右開法定之標準，依法應不得駕車，
        然陳振裕猶仍騎乘機車（查有關陳振裕酒醉駕車之事實，由原告起訴狀內容
        亦可知原告已自認）致生事故，核已構成保單所明定之除外責任，被告自不
        負給付保險金之責任。
三、證據；提出團體保險申請書暨理賠報告單、安泰意外傷害團體保險單、台南市立
          醫院病歷摘要各一份。
    理    由
一、原告起訴主張；「（1）緣原告乙○○之丈夫陳振裕，於民國九十一年五月三十
    一日騎乘車號ＭＱＳ－八一九之重型機車，行經台南縣歸仁鄉○○村○○路五五
    二號前，因黃昏天色漸暗，雨天路滑視線不佳，造成與騎乘腳踏車之張水柳發生
    車禍，導致原告丈夫陳振裕因車禍意外窒息死亡，並由檢察官開立死亡證明書，
    原因騎機車車禍引起姿態性窒息死亡無誤。（2）本件意外事故經查原告丈夫曾
    向英國保誠人壽及美商安泰人壽投保人壽險及意外險，經原告申請保險公司理賠
    ，英國保誠人壽之人壽險新台幣三十萬元及意外險二百萬元於民國九十一年六月
    二十九日已理賠給付完畢，但被告美商安泰保險卻只理賠人壽險三十萬元，而意
    外險保險金一百萬元卻未獲得理賠，其理由指稱原告丈夫係酒後駕車車禍所導致
    死亡，而不負保險金給付之責任。而依一般觀念，喝酒駕車未必一定發生車禍，
    而原告丈夫係因與張水柳發生車禍意外導致窒息死亡，而非因喝酒駕車導致死亡
    ，顯然與喝酒無相當因果關係，且英國保誠人壽經調查顯示，原告丈夫係因車禍
    後引起意外死亡，並已理賠意外險保險金二百萬元，但被告美商安泰人壽之意外
    險保險金卻不理賠，今依美商安泰意外傷害保險單條款第一條內容本契約的解釋
    ，應探求契約當事人的真意，不得拘泥於所用的文字，如有疑義時，以做有利於
    被保險人的解釋為準，及第五條被保險人於本契約有效期間內，因遭受意外傷害
    事故，致其身體蒙受傷害而致殘廢或死亡時，依照本契約的約定，給付保險金，
    前項所稱意外傷害事故，指非由疾病引起之外來突發事故。又依保險法第一百三
    十一條：傷害保險人於被保險人遭受意外傷害及其所致殘廢或死亡時，負給付保
    險金額之責」。已據提出台南地方法院檢察署相驗屍體證明書、交通事故證明書
    保誠人壽理賠審核表、安泰意外傷害保險條款等各一件為證。
    被告則以；「（１）查原告之夫陳振裕生前為合億食品股份有限公司（以下簡稱
    為合億公司）之員工，而合億公司曾向被告投保安泰意外傷害團體保險，依該意
    外傷害團體保險保險單條款第二十一條第四款之規定：「被保險人直接因下列事
    由致死亡、殘廢或傷害時，本公司不負給付保險金的責任。．．．四被保險人飲
    酒後駕（騎）車，其吐氣或血液含酒精成份超過道路交通法令規定標準者。」可
    知有上開該款之事實而致發生事故時，被告乃不負給付保險金之責任，此乃屬保
    單所明定之除外責任。（２）按依道路交通安全規則第一百一十四條第二款之規
    定：「汽車駕駛人有左列情形之  一者，不得駕車。．．．二飲酒後其吐氣或血
    液含酒精成份超過每公升０．二五毫克以上者，血中濃度所含酒精成份不得超過
    每公升０．五mg/ml。」，經查原告之夫陳振裕固曾於九十一年五月三十一日騎
    乘機車發生事故而致死亡，然查依台南市立醫院之病歷所載可知陳振裕之etnyla
    lacohol（乙醇酒精濃度）血液酒精濃度167.66mg/dl（=1.6766mg/ml）此已明顯
    超過右開法定之標準，依法應不得駕車，然陳振裕猶仍騎乘機車（查有關陳振裕
    酒醉駕車之事實，由原告起訴狀內容亦可知原告已自認）致生事故，核已構成保
    單所明定之除外責任，被告自不負給付保險金之責任」置辯，並提出團體保險申
    請書暨理賠報告單、安泰意外傷害團體保險單、台南市立醫院病歷摘要各一份為
    證。
二、按保險契約之除外條款，係指將保險契約原屬包括在內之危險，予以明文除外。
    系爭保險之保險契約基本條款第二十一條第四款明定：「被保險人直接因下列事
    由致死亡、、、，本公司不負保險給付的責任。、、、四、被保險人飲酒後駕車
    、其吐氣或血液所含酒精成份超過道路交通法令規定之標準。」，乃就保險人應
    負之保險責任予以明文排除，系爭契約被保險人陳振裕飲酒後駕車，且其血液所
    含酒精成份超過道路交通法令規定之標準，與其死亡有直接原因，則揆諸上揭保
    險除外條款之約定，保險人即被告應不負保險給付之責。此乃屬保單所明定之除
    外責任。復按依道路交通安全規則第一百一十四條第二款之規定：「汽車駕駛人
    有左列情形之  一者，不得駕車。．．．二飲酒後其吐氣或血液含酒精成份超過
    每公升０．二五毫克以上者，血中濃度所含酒精成份不得超過每公升０．五mg/m
    l。」，經查原告之夫陳振裕固曾於九十一年五月三十一日騎乘機車發生事故而
    致死亡，然查依台南市立醫院之病歷所載可知陳振裕之etnylalacohol（乙醇酒
    精濃度）血液酒精濃度167.66mg/dl（=1.6766mg/ml）此已明顯超過右開法定之
    標準，依法應不得駕車，然陳振裕猶仍騎乘機車，此有被告提出之台南市立醫院
    病歷摘要佐證，復為原告審理中所不爭，則陳振裕酒醉駕車之事實，核已構成保
    單所明定之除外責任，被告自不負給付保險金之責任。
三、綜上所述，系爭保險有除外條款之適用，原告依系爭保險契約之約定，請求被告
    應給付一百萬元，及自民國九十一年六月二十日起至清償日止，按年息百分之十
    計算之利息為無理由，應予駁回。
四、結論：原告之訴為無理由，依民事訴訟法第第七十八條，判決如主文。
中      華      民      國    九十二    年      一      月    二十八    日
                                臺灣臺南地方法院民事第一庭
~B法      官  何清池
右為正本係照原本作成
如對本判決上訴，須於判決送達後廿日內向本院提出上訴狀
中      華      民      國    九十二    年      一      月    二十九    日
~B法院書記官  謝國欽


司法院資訊處製作；財團法人民間司法改革基金會備份。
